臺灣臺北地方法院刑事判決
111年度審易字第1008號
公  訴  人  臺灣臺北地方檢察署檢察官
被      告  林於增


上列被告因妨害自由等案件，經檢察官提起公訴（111年度偵字
第9632號），本院判決如下：
    主  文
林於增犯恐嚇危害安全罪，處罰金新臺幣陸仟元，如易服勞役，
以新臺幣壹仟元折算壹日。
    事  實
一、林於增為林於金之兄，因其等母親邱瓊妹駕駛三輪車擦撞許
    崴森停放路邊之小客車，林於金遂於民國111年2月8日晚上7
    時21分前某時許，與許崴森相約在臺北市萬華區德昌街與寶
    興街交岔路口附近與許崴森協商和解、賠償事宜。林於增原
    即不滿許崴森前對邱瓊妹說話之態度，於同日晚上7時21分
    前某時許抵達上開地點，又見林於金與許崴森發生口角爭執
    ，竟基於公然侮辱及恐嚇危害他人安全之犯意，在上開不特
    定多數人得共見共聞之場合，對許崴森先辱稱：「哭爸喔（
    台語，音同國語「靠北」，下同）！你跟我哭爸什麼啦」等
    語，以此暗指許崴森如家中喪父辦喪般之吵鬧而侮辱許崴森
    ，足以貶損許崴森人格及尊嚴；又對許崴森恫稱：「我就是
    這種態度啊，不然你想怎樣？很想打我是不是？你想打我，
    我也很想打你啦！」等語，以此將加害許崴森生命、身體之
    事恫嚇許崴森，使許崴森心生畏懼，致生危害於安全。
二、案經許崴森訴由臺北市政府警察局萬華分局報告臺灣臺北地
    方檢察署檢察官偵查起訴。
    理  由
一、程序方面：
    按被告以外之人於審判外之陳述，雖不符刑事訴訟法第159
    條之1至第159條之4之規定，然經當事人於審判程序同意作
    為證據，法院審酌該言詞陳述或書面陳述作成時之情況，認
    為適當者，亦得為證據；當事人、代理人或辯護人於法院調
    查證據時，知有第159條第1項不得為證據之情形，而未於言
    詞辯論終結前聲明異議者，視為有前項之同意，刑事訴訟法
    第159條之5定有明文。本件作為證據使用之相關審判外陳述
    ，經被告林於增及檢察官於本院審理中均同意作為證據（見
    審易卷第43頁、第68頁至第69頁），本院審酌該等陳述作成
    時之情況正常，所取得過程並無瑕疵，且與本案相關之待證
    事實具有關連性，亦無證明力明顯過低等情形，適當作為證
    據，依前開刑事訴訟法第159條之5第1項之規定，認上開陳
    述具有證據能力。
二、認定犯罪事實所憑之證據及理由： 
    首揭犯罪事實，業據被告於本院審理時坦承不諱（見審易卷
    第67頁、第70頁），核與證人即告訴人許崴森於警詢及偵訊
    之指述（見偵卷第13頁至第15頁、第73頁至第75頁）、證人
    即現場目擊者潘穎於警詢及偵訊之證述（見偵卷第25頁至第
    27頁、第61頁至第62頁）、證人林於金於警詢及偵訊之證述
    （見偵卷第19頁至第21頁、第74頁至第75頁）情節一致，且
    有現場監視器翻拍照片（見偵卷第75頁）及告訴人所提錄得
    本件案發經過之錄音檔案為證，並經本院勘驗該錄音檔案確
    認無訛，有本院勘驗筆錄及錄音譯文足憑（見審易卷第66頁
    、第73頁至第76頁），堪以認定。細觀上開譯文，可見被告
    對告訴人本存有怒氣，此從被告到場後即對告訴人告稱：「
    你那邊對我媽兇，我他媽的有講你什麼嗎？」等語即足參憑
    ，嗣林於金與告訴人洽商和解事宜時，被告見告訴人對林於
    金大聲質疑：那你在那邊跟我兇什麼東西等語，被告即以「
    哭爸喔！你跟我哭爸什麼啦」等語表達不滿，顯係以此語指
    謫告訴人有如家中喪父辦喪般之吵鬧，依一般日常生活經驗
    ，屬於對人格之貶抑。此外，行為人通知惡害之言語或舉動
    是否足使他人生畏怖之心，應依社會一般觀念衡量之，如其
    言語、舉動，依社會一般觀念，足以使人生畏怖心時，即可
    認屬恐嚇。審以被告與告訴人本不相識，遑論具可隨意開玩
    笑嘲弄之親密情誼，其等因洽商車禍和解事宜之偶然機會相
    遇，被告因不滿告訴人態度，先以前詞羞辱，又對告訴人告
    稱：「我就是這種態度啊，不然你想怎樣？很想打我是不是
    ？你想打我，我也很想打你啦！看」等語，藉此傳達其心中
    怒氣，固未對告訴人之身體造成實際損害，然其手段已足使
    一般人聯想係將加害告訴人身體之表示，依社會常情，在客
    觀上顯已足使人心生畏懼，當無疑義。綜上所述，本件事證
    明確，被告犯行堪以認定，應予依法論科。
三、論罪科刑：
　㈠核被告所為，係犯刑法第305條之恐嚇危害安全罪、同法第30
    9條第1項之公然侮辱罪。被告因對告訴人不滿，憤而為首揭
    公然侮辱、恐嚇之行為，係於密接時間內為之，其叫罵侮辱
    性言詞，同時夾雜穢語及恫嚇性用詞，難以率然分割公然侮
    辱及恐嚇危安之部分，應視為一整體行為進行評價。職是，
    被告以一行為同時觸犯恐嚇危害安全罪及公然侮辱罪，為想
    像競合犯，應依刑法第55條規定，從一重以恐嚇危害安全罪
    處斷。起訴書認應予分論併罰，容有誤會，特此敘明。
　㈡爰審酌被告為智識健全之人，縱不滿告訴人對其母親索賠之
    態度不佳，仍因理性處理，竟率爾為本件犯行，不但無助於
    釐清是非，反影響社會治安，造成告訴人心生畏懼且名譽貶
    損，被告所為實應非難。復考量被告犯後坦承犯行，兼衡被
    告犯罪動機、目的、手段，暨被告自述高中肄業之最高學歷
    ，目前擔任施作隔間臨時工，月收入一定，需扶養母親等語
    （見審易卷第71頁）之家庭生活與經濟狀況等一切情狀，量
    處如主文所示之刑，並諭知易服勞役之折算標準。　　
四、不另為無罪之諭知：　
　㈠公訴意旨認被告於首揭時、地，除以上開經本院認定之言語
    辱罵及恫嚇告訴人外，另以「幹你娘」等語辱罵告訴人，因
    認被告此部分所為係犯刑法第309條第1項公然侮辱罪嫌等語
    。
　㈡訊據被告堅詞否認此部分犯行，辯稱：我沒有罵告訴人「幹
    你娘」，如果有說這句話，也是跟當時一同到場的朋友鄭宇
    彬講話時說的等語。經查：
　1.經本院勘驗現場錄音檔案，雖可聽見被告口出：「幹你娘還
    帶東西耶」等語，然此音量相較所錄被告先前對話之聲音明
    顯為弱，顯非在告訴人身邊為之，而從錄音檔案無從觀察被
    告說話之表情及面對方向，已難認定係對告訴人所言。
　2.證人即告訴人於偵訊時固陳稱：「幹你娘」是被告走遠一點
    回頭說的，「還帶東西耶」係我說的等語（見見偵卷第62頁
    ）。然經本院播放勘驗結果，從此二詞緊密相連且音量均甚
    微弱乙情判斷，實難認定係不同人所為，加以此「還帶東西
    耶」一詞之音量與告訴人其他陳述之音量明顯不同，從而告
    訴人此部分所述之真實性，顯有可疑，況卷內又乏其他別一
    證據足資補強告訴人證詞，自難驟予採認為事實。準此，被
    告口出「幹你娘」、「還帶東西耶」等語既係緊密為之，二
    者自不得切割後分別評價，衡以常人對話情境及上述被告智
    識程度，此「幹你娘」無非係針對所述「還帶東西」一事為
    情緒表達，其用語雖低俗不當，然難憑此逕認被告係以此語
    羞辱告訴人。況觀之上開現場監視器影像翻拍照片（見偵卷
    第35頁），確可見現場除被告、林於金外，另有一身分不詳
    之男子，而證人林於金於警詢時亦陳稱：當天是我和被告及
    我的朋友「宇濱」一同到現場等語（見偵卷第20頁），即難
    排除被告所辯其係與現場友人鄭宇彬交談時口出此言之可能
    性。此外，卷內並無任何其他足證被告係以「幹你娘」一詞
    辱罵告訴人之積極事證，被告亦始終否認，自難僅憑告訴人
    指述及上開錄音錄得被告陳稱「幹你娘還帶東西耶」之內容
    即驟斷此情。準此，本院本應就此部分為無罪之諭知，然若
    成立犯罪，公訴意旨認與上開經本院論罪部分為具有接續犯
    之一罪關係，依審判不可分原則，爰不另為無罪之諭知。 
據上論斷，應依刑事訴訟法第299條第1項前段，判決如主文。
本案經檢察官黃振城提起公訴，檢察官朱玓到庭執行職務。 　
中    華    民    國   111    年    10    月    17    日
                  刑事第二十庭  法  官  宋恩同
以上正本證明與原本無異。
如不服本判決應於收受送達後20日內向本院提出上訴書狀，並應
敘述具體理由；其未敘述上訴理由者，應於上訴期間屆滿後20日
內向本院補提理由書（均須按他造當事人之人數附繕本）「切勿
逕送上級法院」。告訴人或被害人如對於本判決不服者，應具備
理由請求檢察官上訴，其上訴期間之計算係以檢察官收受判決正
本之日期為準。因疫情而遲誤不變期間，得向法院聲請回復原狀
。
                                書記官  林鼎嵐
中　　華　　民　　國　　111 　年　　10　　月　　18　　日
附錄本案論罪科刑法條：
刑法第305條
以加害生命、身體、自由、名譽、財產之事恐嚇他人，致生危害
於安全者，處 2 年以下有期徒刑、拘役或9,000元以下罰金。　
刑法第309條
公然侮辱人者，處拘役或 9 千元以下罰金。
以強暴犯前項之罪者，處 1 年以下有期徒刑、拘役或 1 萬 5千
元以下罰金。